臺灣高雄地方法院刑事判決　　　　　　　99年度訴字第1744號
公　訴　人　臺灣高雄地方法院檢察署檢察官
被　　　告　許忠瓊
上列被告因違反毒品危害防制條例案件，經檢察官提起公訴（99
年度毒偵字第5802號），本院判決如下：
    主  文
許忠瓊施用第一級毒品，累犯，處有期徒刑壹年。又施用第二級
毒品，累犯，處有期徒刑陸月。應執行有期徒刑壹年伍月。
    事  實
一、許忠瓊前因違反肅清煙毒條例案件，經本院以85年度訴字第
    2018號判處應執行有期徒刑3 年2 月確定，於民國88年8 月
    19日假釋出監；再因違反肅清煙毒條例等案件，經臺灣高等
    法院高雄分院以86年度上訴字第1657號判處應執行有期徒刑
    3 年6 月確定，前開假釋並經撤銷，執行殘刑4 年1 月18日
    ，於95年4 月4 日執行完畢。另因施用第二級毒品，經本院
    以96年度毒聲字第1216號裁定送觀察、勒戒後，認有繼續施
    用毒品傾向，再以96年度毒聲字第1854號裁定另入戒治處所
    施以強制戒治，於97年9 月10日執行完畢釋放。
二、詎許忠瓊仍未知警惕，於上開有期徒刑及強制戒治執行完畢
    釋放後5 年內，復基於施用第一級毒品之犯意，於99年8 月
    2 日下午4 時至翌日下午2 時50分（採尿前24小時起至查獲
    時止）之期間內某時，在不詳地點以針筒注射之方式，施用
    第一級毒品海洛因1 次。另基於施用第二級毒品之犯意，於
    上開期間內某另時點，在不詳地點以燒烤之方式，施用第二
    級毒品甲基安非他命1 次。嗣於99年8 月3 日下午2 時50分
    許，在高雄市○○區○○路與文強路口，因通緝在案而為警
    緝獲，並發現其左小腿內側有明顯針孔，懷疑其施用毒品，
    經徵得其同意後採尿送驗，而查悉上情。
三、案經高雄市政府警察局左營分局報請臺灣高雄地方法院檢察
    署檢察官偵查起訴。
    理  由
一、本判決所引用據以認定事實之各項證據，業經當事人於本院
    審理中，對於證據能力表示無意見（見本院99年度審訴字第
    3943號卷〈下稱審訴卷〉第22-23 頁），且對於具有傳聞證
    據性質之證據，已於調查證據時知悉其內容，未於言詞辯論
    終結前聲明異議。本院審酌各該證據作成之客觀環境及條件
    ，均無違法不當取證或顯有不可信之情形，作為證據使用皆
    屬適當，依刑事訴訟法第159 條之5 之規定，均有證據能力
    ，合先敘明。
二、訊據被告許忠瓊固坦認有施用第一級毒品海洛因、第二級毒
    品甲基安非他命等情，惟否認係於上開時間分別施用，辯稱
    ：伊係於查獲前4 、5 日，將海洛因與甲基安非他命放入玻
    璃球內燒烤而同時施用云云。經查：
  (一)被告於前揭時、地，因通緝在案為警緝獲，並發現其左小腿
    內側有明顯之針孔潰爛情形，懷疑其施用毒品，經徵得其同
    意採尿送驗，檢驗結果呈甲基安非他命陽性反應（確認濃度
    ：3,055ng/ml）、嗎啡（即海洛因進入人體候之代謝物）陽
    性反應（確認濃度：11,188 ng/ml）等情，業據證人即員警
    邱峰賢、林明政於本院審理中證述明確（見本院訴字卷第36
    -37 、39-40 、42-43 頁），互核相符，並有尿液代碼姓名
    對照表、高雄市立凱旋醫院濫用藥物尿液檢驗報告在卷可稽
    （見警卷第7、8頁），此部分之事實，已堪認定。又被告於
    警詢中係供稱：伊「之前」曾以針筒注射左小腿內側接近足
    踝處，施用海洛因，並非供承本次亦係以相同方式施用海洛
    因等情，亦據證人邱峰賢、林明政證述明確（見本院訴字卷
    第41頁），觀諸該次警詢筆錄之記載亦為：「（你『之前』
    一天要吸食毒品幾次？你是如何施用毒品海洛因？）我平均
    1 天施打毒品2 次，我是將毒品海洛因添加水，然後放進注
    射針筒內，打在左腳小腿內側極左腳踝內側2 處（如照片）
    」等語（見警卷第3 頁），足見員警詢問被告施用海洛因之
    方式時，確係詢問「之前」而非「本次」，固不得遽認被告
    已自白本次係以注射方式施用海洛因。
  (二)惟按海洛因進入人體後，可迅速代謝為「六－乙醯嗎啡」，
    再轉變成嗎啡，施用海洛因後1 小時內，即可於尿液中驗出
    嗎啡成分；施用後24小時內，約有80％施用量自尿液中排出
    。惟尿液中嗎啡成分之檢出，與施用海洛因之數量、施用方
    式、飲用水量、個人體質及代謝情況等因素有關，依個案而
    異，平均時間為1 至2 日，有部分之注射海洛因者，至72小
    時仍可檢出微量嗎啡成分。通常採尿檢驗是否呈嗎啡陽性反
    應，應以施用海洛因後24小時內所採尿液為宜；甲基安非他
    命經口服投與後，約70％於24小時內可自尿液中排出，而其
    尿液內含甲基安非他命成分之檢出，與投與甲基安非他命的
    量、個人體質、檢驗儀器之精密度有關，通常採尿化驗是否
    呈陽性反應，應以投與後24小時內所採者為宜，此乃濫用藥
    物檢驗與施用毒品犯罪之審判實務上週知之事實。倘依被告
    所辯，其係於查獲前4 、5 日同時施用海洛因及甲基安非他
    命，則採尿時距其施用已達96至120 小時，僅可能驗出微量
    甚至毫無嗎啡或甲基安非他命成分。然依上開高雄市立凱旋
    醫院濫用藥物尿液檢驗報告之記載，有關嗎啡之最低可定量
    濃度為100ng/ml，陽性判定標準為大於或等於300ng/ml；甲
    基安非他命之最低可定量濃度為30 ng/ml，陽性判定標準為
    大於或等於500ng/ml。然被告尿液中嗎啡之確認濃度，高達
    11,188 ng/ml，已逾陽性判定標準值37倍以上；甲基安非他
    命之確認濃度則高達3,055ng/ml，亦逾陽性判定標準值6 倍
    以上，依被告尿液中所驗出之嗎啡及甲基安非他命濃度之高
    ，其施用時間距採尿時間應無可能超過24小時，其係於採尿
    前24小時內施用上開毒品，應堪認定。至其所辯於採尿前4
    、5 日施用云云，應屬卸責之詞，不足採信。
  (三)次按海洛因屬中樞神經抑制劑，初用時產生欣快感，隨後則
    陷入困倦狀態，長期使用產生耐受性及心理、生理之依賴性
    ，需增加劑量始可達到主觀相同效果，且價格昂貴，使用者
    多以注射血管方式施用，以求達到最大之效果，倘已習於針
    筒注射方式施用，極少可能改以燒烤後吸嗅煙霧之方式施用
    ，此因相同劑量，無法達到相同效果。甲基安非他命屬中樞
    神經興奮劑，初用時有提神、振奮、滿足感等效果，使用者
    多以燒烤後吸嗅煙霧之方式施用。上開二種毒品作用相反，
    且海洛因之價格昂貴，遠高於甲基安非他命，長期施用者所
    需劑量日增，單獨以注射方式施用，猶恐劑量或純度不足，
    而無法達到主觀上所需效果，鮮有可能摻雜作用相反之甲基
    安非他命，而以燒烤方式混用。被告於警詢中自承以往平均
    每日需施打海洛因2 次之多，並以注射左小腿內側及左腳踝
    內側之方式施用，且該處已因長期注射海洛因而有潰爛傷口
    等語（見警卷第2-3 頁），並有上開潰爛傷口之採證照片在
    卷可佐（見警卷第6 頁），足認其對海洛因之依賴程度甚深
    ，如非單獨以注射方式施用，顯難滿足毒癮，當無突然改變
    習慣，改與甲基安非他命同時以燒烤吸嗅煙霧方式施用之理
    。其雖於本院審理中辯稱：因找不到血管注射，不得不改變
    施用習慣云云，然依上開採證照片所示，其左小腿接近足踝
    共2 處潰爛傷口，均尚未完全癒合，顯見前在該2 處注射海
    洛因之時間，距查獲時點未久，應無於短期內即惡化至不能
    以注射方式施用海洛因之理，所辯「找不到血管注射」云云
    ，不足採信。參以其於本院審理中陳稱：伊同時施用二種毒
    品之數量，以甲基安非他命佔多數、海洛因較少，二者比例
    約為「五比一」云云（見訴字卷第50-51 頁），然依其尿液
    檢驗報告所示，其尿液中甲基安非他命之確認濃度為3,055
    ng/ml ，嗎啡之確認濃度則高達11,188 ng/ml，施用量較少
    之海洛因，其嗎啡確認濃度反較施用較多之甲基安非他命更
    高，兩者比例反成「一比四」，顯見兩者絕非同時施用，且
    海洛因應非以燒烤吸嗅煙霧之方式施用，仍係以注射方式施
    用，始可能驗出高於甲基安非他命4 倍之濃度。所辯「同時
    施用」海洛因及甲基安分他命云云，無非為適用刑法上想像
    競合從一重處斷之規定，脫免另一輕罪之刑責，自無足取。
  (四)被告前因施用第二級毒品，經本院以96年度毒聲字第1216號
    裁定送觀察、勒戒後，認有繼續施用毒品傾向，再以96年度
    毒聲字第1854號裁定另入戒治處所施以強制戒治，於97年9
    月10日執行完畢釋放等情，有臺灣高等法院被告前案紀錄表
    在卷可參（見訴字卷第64-65 、71頁）。其於強制戒治執行
    完畢釋放後，5 年內再犯本件施用第一、二級毒品罪，均應
    依毒品危害防制條例第23條第2 項之規定追訴處罰。
  (五)綜上所述，本件事證已明，被告上開犯行，均堪認定，應予
    依法論科。
三、按海洛因、甲基安非他命分屬毒品危害防制條例第2 條第2
    項第1 款、第2 款所定之第一、二級毒品。核被告所為，係
    犯毒品危害防制條例第10條第1 項之施用第一級毒品罪，及
    同條例第第10條第2 項之施用第二級毒品罪。其於施用前後
    ，分別持有海洛因、甲基安非他命之低度行為，均為施用之
    高度行為所吸收，不另論罪。其所犯上開二罪，毒品種類相
    異，施用之時間、方法不同，顯係基於各別犯意分別為之，
    應予分論併罰。又被告前有如事實欄第一段所示犯罪科刑及
    執行情形，有上開前案紀錄表可按（見訴字卷第59-62 頁）
    ，其於受徒刑之執行完畢後，5 年以內故意再犯本件有期徒
    刑以上之二罪，均屬累犯，應依刑法第47條第1 項之規定，
    分別加重其刑。另查被告為警查獲時，係供承其「之前」曾
    施用第一、二級毒品，並稱目前「已經戒掉施用毒品的習慣
    」，最後一次施用毒品時間係於99年7 月底云云（見警卷第
    2-3 頁），自不符合自首要件，而不得邀減刑之寬典。
四、審酌被告前因施用毒品，經觀察、勒戒及強制戒治執行完畢
    ，仍未能徹底戒絕毒品，顯見戒毒意志不堅，應入監矯治；
    衡以施用毒品究屬戕害被告個人身心健康之行為，尚未直接
    危害他人，教育程度為國小畢業，無業、經濟情況欠佳，及
    其犯罪之動機、手段、生活狀況、犯罪後之態度等一切情狀
    ，分別量處如主文所示之刑，並定其應執行之刑。至於被告
    施用毒品所使用之工具，既未扣案，復無證據證明確屬被告
    所有，不另宣告沒收。
據上論斷，應依刑事訴訟法第299 條第1 項前段，毒品危害防制
條例第10條第1 項、第2 項，刑法第11條前段、第47條第1 項、
第51條第5 款，判決如主文。
本案經檢察官鄭珮琪到庭執行職務。
中    華    民    國   100    年    1     月    27    日
                  刑事第十六庭  審判長法  官  曾逸誠
                                      法  官  洪榮家
                                      法  官  林柏壽
以上正本係照原本作成。
如不服本判決應於收受判決後10日內向本院提出上訴書狀，並應
敘述具體理由。其未敘述上訴理由者，應於上訴期間屆滿後20日
內向本院補提理由書（均須按他造當事人之人數附繕本）「切勿
逕送上級法院」。
中    華    民    國   100    年    1     月    27    日
                                      書記官  洪嘉慧
附錄本案論罪科刑法條：
毒品危害防制條例第10條
施用第一級毒品者，處6 月以上5 年以下有期徒刑。
施用第二級毒品者，處3 年以下有期徒刑。